【裁判字號】    88,訴,1297
【裁判日期】    890118
【裁判案由】    偽造文書等
【裁判全文】
臺灣臺南地方法院刑事判決                        八十八年度訴字第一二九七號
    公  訴  人  臺灣台南地方法院檢察署檢察官
    被      告  丁○○
右列被告因偽造文書等案件，經檢察官提起公訴（八十八年度偵緝字第九五七號），
本院判決如左：
    主  文
丁○○共同意圖為自己不法之所有，以詐術使人將第三人之物交付，處有期徒刑拾月
，緩刑參年。
偽造之「三杰工業股份有限公司」及「丙○○」之印章各壹枚均沒收。
    事  實
一、丁○○明知其並非三杰工業股份有限公司（下簡稱三杰公司）之土木技師，然為
    向中華商業銀行永康分行（以下簡稱中華商銀）申請小額信用貸款，竟與真實姓
    名不詳之郭姓男子，意圖為自己不法之所有，並基於犯意聯絡，由丁○○以新台
    幣四萬元代價委託郭姓代書代為偽刻三杰公司及負責人丙○○之大小章蓋用於在
    職證明書上偽造成其在三杰公司任職土木技師之在職證明書，並據此在消費者貸
    款申請書上，填寫係三杰公司之土木技師，於民國八十七年九月二十五日，持三
    杰公司出具之八十六年度各類所得扣繳暨免扣繳憑單、及上開貸款申請書、偽造
    之在職證明書等資料向中華商銀申請富邦產險小額信用貸款新台幣四十五萬元，
    足生損害於三杰公司及中華商銀對貨放款徵信之正確性，致使該銀行承辦人員誤
    以為債務人丁○○具有如上開證明文件所擔保之還款資力，陷於錯誤而將中華商
    銀所有之上開款項貸放予丁○○，丁○○繳交兩期款後即未再繳款，始知受騙。
二、案經中華商銀經理乙○○訴由台灣台南地方法院檢察署檢察官偵查起訴。
    理  由
一、訊據被告丁○○固對其於右揭時地持上開資料向銀行貸款之事實坦承不諱，惟否
    認有偽造上開在職證明書及詐欺之犯行，辯稱：伊確有在三杰公司任職，代辦的
    郭姓男子並未向其表示需要在職證明，否則伊可以向公司申請云云。惟查，被告
    既於偵查中供承：上開在職證明書上之大小章為其所委託郭姓男子代刻並蓋上的
    ，該大小章仍在郭姓男子處等語（八十八年十月十二日偵訊筆錄參見）；參以證
    人即經辦上開貸款之中華商銀職員甲○○到庭結證稱：被告係由一位朋友陪他前
    來申請貸款，貸款申請書面資料是有被告填寫的，而且伊有告訴他如何填寫等情
    （詳參本院八十八年十二月十四日訊問筆錄），綜上足見被告對於申請貸款時需
    要在職證明，及上開在職證明並非三杰公司所出具乙節知之甚詳，是被告以其不
    知申請貸款需具備在職證明書一節置辯，無足採信。又查，被告另於偵查中供稱
    ：「他（按郭姓男子）說要辦貸款，錢下來，他拿三十萬用，後來又給我十萬元
    ，過了半個月又給我十萬，他說這筆錢共同使用，我說好，他要先償還，他有去
    交四期」等情（八十八年九月三十日偵訊筆錄參見），足徵被告與郭姓男子有共
    同為自己不法所有之意圖而申請貸款，否則被告焉會與之共同使用該筆貸得之款
    項；況被告既於本院審理時自承其有取得三十萬元，則嗣後經銀行通知繳款竟仍
    未遵期繳款，更足徵其有為自己不法所有之意圖。此外，上開在職證明書確非三
    杰公司所出具，業據證人即三杰公司負責人丙○○到庭證述無訛，復有消費者貸
    款申請書影本、在職證明書影本、三杰公司函影本各一紙附卷佐證。本件事證已
    臻明確，被告犯行洵堪認定。
二、按刑法第二百十條之偽造私文書罪之私文書係指偽造他人之文書而言，若以自己
    名義作成文書，縱內容不實，仍屬虛妄行為，不能論以本罪，故公訴人認被告以
    自己名義填寫不實內容之消費貸款申請書並持以行使之行為係屬行使偽造私文書
    乙節，容有誤會，合先陳明。查員工職務證明書，係屬用以證明個人關於身分、
    能力、服務或其他相類之證書。被告偽造三杰公司及其負責人丙○○之印章後，
    用以偽造三杰公司之員工在職證明書，並持以行使，足以生損害於遭偽造之三杰
    公司及其負責人丙○○，持以向中華商銀申請貸款，足以生損害於三杰公司及中
    華商銀，核其所為係犯刑法第二百十七條第一項偽造印章罪及第二百十六條、第
    二百十二條之行使偽造特種文書罪；而偽造在職證明之特種文書係行使偽造特種
    文書之低度行為，應為行使之高度行為所吸收，不另論罪；又偽造在職證書同時
    偽造私印章，其偽造私印章之行為係偽造在職證書之階段行為，應論以刑度較重
    之刑法第二百十七條第一項之偽造印章罪（司法院大法官會議解釋釋字第八十二
    號解釋可參）。公訴意旨認應依刑法第二百十六條、第二百十條之行使偽造私文
    書罪處斷，尚有未洽，惟起訴事實相同，此部分起訴法條應予變更。又被告意圖
    為自己不法之所有，以行使上開偽造在職證明之詐術向銀行承辦人員騙取貸款，
    係犯刑法第三百三十九條第一項之詐欺取財罪。又被告及郭姓成年男子間，就上
    開犯行有犯意之聯絡及行為之分擔，均為共同正犯。所犯上開行使偽造特種文書
    、詐欺取財二罪間，有方法結果之牽連關係，為牽連犯，應從一重之詐欺罪處斷
    。爰審酌被告品行、犯罪之動機、目的、手段、所生危害、於審理中曾分期清償
    欠款，有郵政匯票一紙在卷可稽、及犯罪後態度等一切情狀，量處如主文所示之
    刑，以資懲儆。又被告前曾於七十三年間因竊盜案件，經本院判處有期徒刑一年
    確定，於七十五年三月五日縮短刑期執行完畢後，其於五年以內未曾受有期徒刑
    以上刑之宣告，有台灣台南地方法院檢察署刑案資料查註紀錄表在卷可憑，其經
    此教訓後，應知所警惕，信無再犯之虞，本院因認所宣告之刑以暫不執行為適當
    ，併諭知緩刑三年，以勵自新。至於偽造之員工職務證明書、及中華商業銀行消
    費貸款申請書各一份，雖均係為被告供犯罪所用之物，惟既已交付與中華商業銀
    行留存，非被告所有，無從一併宣告沒收，附此敘明。至於上開偽造之「三杰工
    業股份有限公司」及負責人「丙○○」之印章各一枚，無證據證明業已滅失，應
    依刑法第二百十九條宣告沒收之。
據上論斷，應依刑事訴訟法第二百九十九條第一項前段、第三百條，刑法第二十八條
、第二百十二條、第二百十六條、第二百十七條第一項、第三百三十九條第一項、第
五十五條、第七十四條第二款、第二百十九條，罰金罰鍰提高標準條例第一條前段，
判決如主文。
本案經檢察官陳建弘到庭執行職務。
中    華    民    國      八十九    年      一        月      十八      日
                              臺灣臺南地方法院刑事第二庭
                                      法  官  林  淑  婷
右正本證明與原本無異
如不服本判決應於送達後十日內向本院提出上訴狀
                                      書記官  董  挹  棻
中    華    民    國      八十 九   年      一        月       二十     日
附錄本案論罪科刑法條全文：
刑法第二百十二條：偽造、變造護照、旅券、免許證、特許證及關於品行、能力、服
                  務或其他相類之證書、介紹書，足以生損害於公眾或他人者，處
                  一年以下有期徒刑，拘役或三百元以下罰金。
刑法第二百十六條：行使第二百十條至第二百十五條之文書者，依偽造、變造文書或
                  登載不實事項或使登載不實事項之規定處斷。
刑法第三百三十九條第一項：意圖為自己或第三人不法之所有，以詐術使人將本人或
                          第三人之物交付者，處五年以下有期徒刑、拘役或科或
                          併科一千元以下罰金。


司法院資訊處製作；財團法人民間司法改革基金會備份。
